【裁判字號】    98,上易,2078
【裁判日期】    980903
【裁判案由】    詐欺
【裁判全文】
臺灣高等法院刑事判決                98年度上易字第2078號
上  訴  人
即  被  告  乙○○
上列上訴人即被告因詐欺案件，不服臺灣板橋地方法院98年度易
緝字第61號，中華民國98年5 月27日第一審判決（起訴案號：臺
灣板橋地方法院檢察署95年度偵字第3071號），提起上訴，本院
判決如下：
    主  文
上訴駁回。
    理  由
一、按依刑事訴訟法第350 條、第361 條、第362 條、第367 條
    規定，不服地方法院之第一審判決而上訴者，須提出上訴書
    狀，並應敘述具體理由，為上訴必備之程式；其所提出之書
    狀未敘述上訴理由，或僅曾以言詞陳述上訴理由者，均應於
    上訴期間屆滿後20日內補提理由書於第一審法院。第一審法
    院經形式審查，認逾期未補提上訴理由者，應定期間先命補
    正；逾期未補正者，為上訴不合法律上之程式，應以裁定駁
    回。倘已提出上訴理由，但所提非屬具體理由者，則由第二
    審法院以上訴不合法律上之程式，判決駁回。而所謂具體理
    由，必係依據卷內既有訴訟資料或提出新事證，指摘或表明
    第一審判決有何採證認事、用法或量刑等足以影響判決本旨
    之不當或違法，而構成應予撤銷之具體事由，始克當之（例
    如：依憑證據法則具體指出所採證據何以不具證據能力，或
    依憑卷證資料，明確指出所為證據證明力之判斷如何違背經
    驗、論理法則）；倘僅泛言原判決認定事實錯誤、違背法令
    、量刑失之過重或輕縱，而未依上揭意旨指出具體事由，或
    形式上雖已指出具體事由，然該事由縱使屬實，亦不足以認
    為原判決有何不當或違法者（例如：對不具有調查必要性之
    證據，法院未依聲請調查亦未說明理由，或援用證據不當，
    但除去該證據仍應為同一事實之認定），皆難謂係具體理由
    ，俾與第二審上訴制度旨在請求第二審法院撤銷、變更第一
    審不當或違法之判決，以實現個案救濟之立法目的相契合，
    並節制濫行上訴（最高法院97年度台上字第892 號判決意旨
    參照）。
二、本件原審判決認定之事實略以：被告乙○○已預見申辦多線
    室內電話門號提供不詳之人使用，可能幫助他人詐騙財物，
    竟仍不違背其本意，基於幫助詐欺之不確定故意，委請丁○○（原審另案審結）於民國93年8 月間，接續前往臺北縣三
    重市、臺北市○○區○○路等處之中華電信股份有限公司（
    以下簡稱中華電信）營業處所，由丁○○以其名義申請00
    －00000000、00－00000000、00－0
    0000000、00－00000000、00－000
    00000、00－00000000、00－00000
    000等七線室內電話，交由乙○○提供予不詳成年人所屬
    之詐欺集團使用。嗣該詐欺集團成員即基於為自己不法所有
    之概括犯意，先於93年9 月20日下午3 時30分許，使用前開
    00－00000000、00－00000000號電話
    ，向丙○○佯稱信用卡遭盜刷云云，致丙○○陷於錯誤，於
    當日下午4 時30分許，前往宜蘭市○○路○ 段128 號中華郵
    政股份有限公司（以下簡稱中華郵政）宜蘭郵政總局，匯款
    新臺幣（下同）９９９８７元至不知情陳福財（另經檢察官
    為不起訴處分）申請之國泰世華銀行嘉義分行第00000
    0000000號帳戶內；再於93年9 月22日下午3 時30分
    許，以00－00000000號電話向甲○○捏造其信用
    卡遭盜刷之不實情節，致甲○○陷於錯誤，亦於當日下午5
    時47分許，前往中華郵政林口國宅郵局，匯款１４７４６元
    至蔡建興（業已審結）之上海商業儲蓄銀行天母分行第00
    000000000000號帳戶內，前述款項旋遭詐欺集
    團成員提領一空，丁○○即以此等方式幫助詐欺集團遂行連
    續詐騙財物之犯行。嗣丙○○、甲○○發覺受騙，經報警處
    理，始查悉上情。
三、被告不服原審判決，提起上訴，其於98年6 月22日提出之「
    刑事上訴狀」所敘述之上訴理由略以：被告並無犯罪前科，
    係屬初犯，於95年2 月22日又曾因中風腦溢血住院開刀，自
    95年迄今並無工作，所有生活費用均由家人之資助，為此提
    起上訴，請求輕判，讓家人倍感壓力之拮据經濟獲得減輕云
    云。
四、查原判決已於理由內說明：上開事實，雖據被告乙○○矢口
    否認；但查(一)本案00－00000000、00－000
    00000、00－00000000、00－00000
    000、00－00000000、00－0000000
    0、00－00000000等七線室內電話，均係由丁○○出面申辦，嗣有不詳詐欺集團成員於93年9 月20日下午3
    時30分許，使用前開00－00000000、00－00
    000000號電話，向丙○○佯稱信用卡遭盜刷云云，致
    丙○○受騙，而匯款99987 元至陳福財之前述國泰世華銀行
    帳戶內。另有不詳詐欺集團成員於93年9 月22日下午3 時30
    分許，以00－00000000號電話向甲○○訛稱：其
    信用卡遭盜刷云云，致甲○○陷於錯誤，遂於當日下午5 時
    47分許匯款14746元至蔡建興之前述上海商業儲蓄銀行天母
    分行帳戶內之事實；以上各情，業據同案被告丁○○、蔡建
    興分別於原審96年度易字第222號刑事案件中供述明確，核
    與證人即被害人丙○○、甲○○於警詢中陳稱之情節相符，
    並有中華電信96年7月6日（９６）北西服一密字第０１８４
    號函暨檢送之申請書影本、中華電信臺灣北區電信分公司士
    林營運處96年7月9日士服字第９６Ｃ０６０１５６號函暨檢
    送資料一份、上海商業銀行93年11月10日（93）上銀天字第
    ０５７號函暨蔡建興之開戶資料、對帳單各一件及國泰世華
    銀行93年11月26日０９３國世嘉義字第０３２１號函暨檢送
    之陳福財開戶資料、交易明細表各一份在卷可稽，堪予認定
    。
    (二)證人丁○○於原審96年度易字第222號刑事案件97年4月1
    日審理時，復已供述：「（申辦這七支電話的目的為何？）
    是乙○○叫我去申請的。」、「（這七支電話分別裝機在何
    處？）裝在乙○○的公司，但是地址我記不清楚。」、「（
    為何93年10月18日會去申請拆機？）因為乙○○叫我去申請
    時，有說要給我錢，但是申辦好之後，乙○○並沒有拿錢給
    我…後來乙○○說他們裝好的電話都沒有辦法再撥出去，要
    我去查查看，所以我才去中華電信辦理拆機。」等語明確，
    核與其先前在偵查中供述：「（乙○○與你何關係？）那時
    我們合夥開公司，請七支電話供公司使用。」、「（你在警
    詢時說是乙○○告訴你電話遭停話？）是乙○○告訴我電話
    打不出去，要我去查。」之情節相符。證人丁○○再於原審
    審理時具結證稱：「（95年5月4日為何你告訴檢察官說乙○○曾打電話給你，說電話打不出去要你去查？）我當時有這
    樣說…。」、「（你與乙○○如何認識？）我與他在臺中認
    識的，我是因為要當人頭，我是要當虛設行號的人頭，想申
    辦公司向銀行貸款…我跟乙○○在臺中時住在同一個地方，
    那個地方是詐欺集團租給我們這些人頭、車手居住的…。」
    、「（你在警詢、偵查及自己被訴案件本院審理時，有無遭
    強暴、脅迫等不法手段取供？）都沒有。」等情綦詳。被告
    於原審98年3月13日通緝到案訊問時，亦自承：「我承認和
    丁○○一起申辦多支中華電信的電話…。」等語不諱。是以
    本案雖無進一步之積極證據足資認定被告即為詐騙丙○○、
    甲○○之詐欺集團成員，亦無證據可認被告與詐騙集團成員
    有何犯意聯絡及行為分擔；惟已足認定被告確實委託丁○○
    出面申請本案七支室內電話門號後，交由被告提供予不詳詐
    欺集團使用無訛。被告辯稱：本案七支電話與伊無關云云，
    洵屬卸責之虛詞，委無可採。再者，證人丁○○於原審審理
    時，雖改證稱：實際上是綽號「大頭」之人要伊去申請電話
    ，被告並未直接與伊聯繫，伊先前因為迷迷糊糊，所以沒有
    提到「大頭」云云；然證人丁○○於警詢、偵查及原審96
    年度易字第222號刑事案件審理時，從未提及有所謂綽號「
    大頭」之不詳人士，迄距離申請電話已逾四年之原審95年5
    月19日審理時始突然改口，明顯悖於常情事理，實難以遽信
    ，且此與被告於原審98年3月13日自承之情節亦不相符，顯
    係為迴護被告所杜撰之虛詞，不足採信。並酌以被告於上訴
    狀並未否認犯行，並直承其係屬初犯云云（參見理由說明一
    、）。綜上所述，本案事證明確，被告犯行堪予認定。核其
    所為，係犯刑法第30條第1項、第339條第1項之幫助詐欺取
    財罪，爰依刑法第30條第2項之規定減輕其刑。原審並審酌
    被告所為有害社會金融秩序，又虛詞掩飾犯行，惟其素行尚
    可，暨其犯罪之動機、目的、手段等一切情狀，量處有期徒
    刑6月，並諭知易科罰金之折算標準，並查被告犯罪時間在
    96年4月24日以前，所犯之罪並無中華民國九十六年罪犯減
    刑條例第3條所列不得減刑之情形，且被告係於減刑條例實
    施（即96年7月16日）後之97年3月7日始經原審發佈通緝，
    是以被告雖嗣於98年3月18日經警緝獲到案，惟此與該條例
    第五條所稱不予減刑之情況不同，仍得予減刑，爰依該條例
    第2條第1項第3款、第9條之規定，減其刑期二分之一為有期
    徒刑3月，並諭知易科罰金之折算標準。經核原審認事用法
    ，並無違背論理或經驗法則，且所為之量刑均在適法範圍內
    行使裁量權，核無量刑違法或不當之情形。被告上訴意旨，
    僅空言泛稱其屬初犯，及家中經濟困境云云，尚不足以影響
    原審判決量刑刑度之本旨。且查上訴意旨就原審判決認定事
    實、適用法律及量刑等事項，有何不當或違法之處，均並未
    具體之指摘，自非屬上訴第二審之具體理由，其上訴自不合
    法律上之程式，爰不經言詞辯論予以駁回。
五、據上論斷，應依刑事訴訟法第367 條前段、第372 條，判決
    如主文。
中    華    民    國    98    年    9     月    3     日
                  刑事第九庭審判長法  官  陳貽男
                                  法  官  何信慶
                                  法  官  周盈文
以上正本證明與原本無異。
不得上訴。
                                  書記官  張郁琳
中    華    民    國    98    年    9     月    3     日
附錄：本案論罪科刑法條全文
刑法第三百三十九條：
意圖為自己或第三人不法之所有，以詐術使人將本人或第三人之
物交付者，處五年以下有期徒刑、拘役或科或併科一千元以下罰
金。
以前項方法得財產上不法之利益或使第三人得之者，亦同。
前二項之未遂犯罰之。


司法院資訊處製作；財團法人民間司法改革基金會備份。
